【裁判字號】    91,自,584
【裁判日期】    920107
【裁判案由】    誣告等
【裁判全文】
臺灣臺北地方法院刑事判決                          九十一年度自字第五八四號
    自  訴  人  戊○○  女  五.
    代  理  人  乙○○  女  五.
    被      告  丁○○  男  八.
    選任辯護人  詹益煥  律師
右列被告因誣告等案件，經自訴人提起自訴，本院判決如左：
      主  文
丁○○被訴誣告、偽造文書部分無罪。被訴竊盜部分自訴不受理。
      理  由
一、本件自訴意旨如附件自訴狀及補充自訴理由狀所載。
二、無罪部分：被訴誣告、偽造文書部分
（一）按犯罪事實應依證據認定之，無證據不得推定其犯罪事實；又不能證明被告犯
      罪者，應諭知無罪之判決，刑事訴訟法第一百五十四條、第三百零一條第一項
      分別定有明文。自訴人戊○○認被告丁○○涉犯誣告及偽造文書等罪嫌，無非
      係以：１、被告捏造自訴人與丙○○於民國八十一年七月二十五日下午，在台
      北市○○街四一號一樓等被告等人。然實情是自訴人與丙○○在二樓接聽電話
      ，聽到電動門聲音才從二樓下來。２、捏造自訴人於當日下午，右手從皮包取
      出「不明兇器」，攻擊被告太陽穴，誣指自訴人用「不明兇器打傷一．五公分
      」，被告再捏造一支新眼鏡，一邊沒有鏡片作為證據，誣指係遭自訴人打破云
      云。被告並未證明自訴人究係拿何種「兇器」攻擊，竟以不明兇器就入自訴人
      於罪。３、捏造自訴人推倒被告，再以高跟鞋踹其腳部，一邊喊「讓你腳斷」
      、「要讓你腳用接的」，共踹擊十幾下致被告腳斷云云，但被告腳並沒有斷，
      況且自訴人出外從未穿高跟鞋，不可能以高跟鞋踹被告成傷。４、捏造不實錄
      音帶作為證據，致使法院作為判斷依據，使公務員登載於鈞院八十一年度自字
      第八九九號及台灣高等法院八十二年度易字第二四二四號判決書，致使自訴人
      被判傷害罪刑。但被告都沒有提出錄音帶來核對譯文，所以被告偽造錄音譯文
      證據來誣告等情，並以被告於前開傷害案件提出之自訴狀、筆錄、地院及高本
      院判決書，長庚醫院診斷證明及自訴人與丙○○錄音譯文，資為論據。惟訊據
      被告丁○○堅詞否認有何誣告及偽造文書等罪嫌，辯稱：自訴人講的都不實在
      ，錄音譯文是真實，並沒有捏造等語。經查：
（１）自訴人認被告於十年前捏造不實事項指控其涉犯傷害罪嫌云云。惟前開傷害案
      件所涉及事物，除被告指述內容之外，並經證人楊希揚、楊希榮及丙○○到庭
      證述在卷，且承審法官參酌自訴人陳稱：其他人過來拉伊等語之情況證據，並
      佐以長庚、馬偕醫院出具診斷證明書等書證，認定自訴人確有傷害被告之事實
      ，案經原審判處有期徒刑二月，自訴人不服提起上訴，高本院仍維持原判另諭
      知二年緩刑等情，此有自訴人提出前開判決書二份，並經本院調閱前開傷害案
      卷影印附卷可參。是前開傷害案件既經一、二審法官調查相關事證判決確定在
      案，自訴人卻未提出證據來證明被告有何虛構不實情事，徒以被告無法證明自
      訴人究係持何種「不明兇器」攻擊及自訴人平時不穿高跟鞋等由，逕而認定被
      告前開指控均屬不實而有誣告之嫌，將自訴人應負之舉證責任倒置在被告身上
      ，顯有未洽。又自訴人又主張被告虛偽陳述關於傷害當日伊在一樓等待云云，
      惟前開傷害發生地點既在台北市○○街四一號一樓，則事發前夕自訴人究係在
      一樓或二樓，或由誰打開該處大門等節，根本與前開傷害構成要件判斷無關，
      自訴人卻仍執此認為被告主張伊在一樓等待並打開大門部分亦涉誣告罪嫌，自
      非允當。
（２）自訴人固提出被告於八十一年七月二十五日經長庚醫院Ｘ光科檢查之會診單記
      載：「LEFT KNEE SHOWS NO SIGNIFICANT ABNORMALITY」（自訴人翻譯為左膝
      無明顯異常）（見自證七），質疑被告左膝並未受有傷害云云。然本院調取前
      開傷害案件所附之長庚醫院兩份Ｘ光科會診單，函請長庚醫院說明差異性及被
      告顏面傷害造成之原因，經該院以九十一年十一月十二日（九一）長庚院法字
      第一００七號函復稱：「楊君之正確診斷應為左膝脛骨平台骨折。至於顏面裂
      傷部份據病患主訴係被打所致」等語。可見被告當時確實受有左膝脛骨平台骨
      折傷害，自訴人質疑被告虛捏受傷假象予以指控云云，容有誤會。
（３）又自訴人以本院於八十一年十一月九日審理傷害案件，其所提出扣案之眼鏡並
      無破損情形，被告卻於高本院審理時提出另一付破損眼鏡，因認被告事後偽造
      該付破損眼鏡為證據用以誣指遭自訴人損害云云。高本院固於審理前開傷害案
      件，於八十二年八月六日當庭勘驗眼鏡結果：「當庭勘驗原審卷附證物眼鏡一
      付，左邊鏡架脫落」等語，於八十二年十二月三十一日勘驗另一付眼鏡結果：
      「當庭勘驗卷附眼鏡，眼鏡片破了一片」等語，惟前開傷害案件確定後送執行
      ，經甲○執行科通知自訴人及被告前來具領前開二付眼鏡一節，業經本院影印
      甲○八十三年度執他字第一一四七號卷附卷可參，並當庭詢問自訴人及被告二
      人確認無訛（見本院九十一年九月三日訊問筆錄）。雖自訴人仍未提出任何證
      據證明被告有何偽造該破損眼鏡之證據，然毀損罪只處罰故意行為，並不及於
      過失行為，而被告於前開傷害案件指控自訴人另損壞該付眼鏡情節僅只於過失
      行為，並不構成刑法第三百五十四條之毀損罪，則其申告毀損之事實既不構成
      犯罪（見本院八十一年度自字第八九九號判決書），縱認被告有如自訴人所指
      述偽造破損眼鏡提出毀損告訴，亦不能成立誣告罪（最高法院四十四年台上字
      第六五三號判例意旨參照）。是自訴人認被告以破損眼鏡提出毀損告訴涉犯誣
      告罪云云，容有誤會。
（４）自訴人質疑被告於傷害案件只提出錄音譯文，並未提出錄音帶供核對，顯有偽
      造證據云云。然被告在前開傷害案件確曾提出該譯文之錄音帶在卷，嗣因傷害
      案件確定後，由甲○執行科將該捲錄音帶發還被告（見甲○八十三年度執他字
      第一一四七號影印卷），而被告於本院訊問時陳稱：該錄音帶因土石流而滅失
      等語（見本院九十一年九月三日訊問筆錄），是被告既於前開傷害案件提出錄
      音帶及譯文為證，雖該案承審法官未採用該項證據（見二份判決書均未提及錄
      音證據），而未調查該譯文是否與錄音帶相符，然此涉及法院調查證據範疇問
      題，並不能因此即謂該項證據有偽造之處。自訴人既無法提出任何證據證明被
      告有何偽造錄音譯文情事，徒以原審未勘驗該項證據，竟而指稱被告偽造該項
      證據云云，顯有未當。
（５）刑法第二百十四條所謂使公務員登載不實事項於公文書罪，須一經他人聲明或
      申報，公務員即有登載義務，並依其所為之聲請或申報予以登載，而屬不實之
      事項者，始足構成，若其所為之聲明或申報，公務員尚須為實質之審查，以判
      斷為真實否，始得為一定登載者，即非本罪所稱使公務員登載不實。最高法院
      七十三年台上字第一七一０號著有判例可參。自訴人以被告在前開傷害案件所
      為不實指控，使本院八十一年度自字第八九九號及台灣高等法院八十二年度易
      字第二四二四號判決之法官將該不實事項登載於判決書，因認被告涉犯刑法第
      二百十四條之使公務員登載不實事項於公文書罪。惟刑事案件審理須經法院調
      查相關證據，依證據來認定犯罪事實成立與否，並於有罪判決書內記載認定犯
      罪事實所憑證據及理由等情，此觀諸刑事訴訟法第一百五十四條、第三百十條
      規定即明。是被告於前開傷害案件所為指控及所提證據，既經本院及高本院經
      過實質調查相關事證所為判斷，並非只單純在判決書登載被告指控內容，更何
      況參審法官並未審酌被告提出之錄音譯文，自無登載之行為可言。又自訴人尚
      未證明被告前開指控事項有何不實之處，則自訴人指述被告使參與審判之法官
      在前開兩份傷害判決書內記載不實指控事項，涉犯刑法第二百十四條之罪云云
      ，顯與該罪之構成要件有間，自有未洽。
（６）自訴人聲請傳訊證人丙○○到庭，惟丙○○到庭後以事發十年以上以不記得等
      語回應自訴人或代理人所詰問問題，雖自訴人提出其與丙○○對話錄音譯文質
      疑被告在傷害案件開庭前左右丙○○證詞云云，經證人丙○○當庭否認被告教
      訟一事（見本院九十一年十二月十一日審判筆錄）。另觀諸自訴人提出前開錄
      音譯文所示，丙○○雖陳稱被告在傷害開庭期間曾至其住處但其並未置理，並
      極力向自訴人解釋被告行為並未影響其證詞等情（見譯文第七頁及第八頁），
      是自訴人質疑被告唆使丙○○在前開傷害案件作偽證，藉此誣告其涉犯傷害罪
      嫌云云，顯乏實據，自不足為採。至於，自訴人另具狀以調查「不明兇器」與
      被告在傷害案件所受傷勢是否相符等由，聲請本院再開辯論云云，惟自訴人自
      訴本件誣告等案件，既無法提出相當證據來證明被告有何誣告及偽造證據等事
      實，事後徒以被告不能證明其用何種「不明兇器」攻擊致其受傷，或空言指稱
      被告偽造證據，甚或質疑被告唆使丙○○偽證來誣告云云，逕而認為被告涉有
      誣告之嫌，本有未洽，則自訴人前開再開辯論聲請，核無必要，併此敘明。
（二）綜上各節，本件自訴人所指之證據尚不足以證明被告有自訴人所指之犯罪事實
      ；此外，復查無其他具體事證足資證明被告涉有自訴意旨所指之誣告等罪嫌，
      應認無法證明被告此部分犯罪，揆諸首揭法文意旨，爰為無罪之諭知。
三、自訴不受理部分：被訴竊盜部分
（一）按得提起自訴之人，係以因犯罪之直接被害人而有行為能力者為限，其不得提
      起自訴而提起者，應諭知不受理之判決，最高法院四十四年度台非字第三三號
      判決著有明例。自訴人於本院九十一年十二月二十四日審判期日以言詞追加被
      告竊取台北市政府警察局中山分局建國派出所自訴人備案資料云云，並提出補
      充自訴理由狀載敘此部分追加自訴事實。雖自訴人不表示追加部分涉犯何項罪
      名。然依補充自訴理由狀載稱被告竊取自訴人於八十一年七月二十五日在建國
      派出所之備案資料而觀，自訴人應指述被告涉犯刑法第三百二十條第一項之竊
      盜罪嫌。
（二）惟查，刑事訴訟法上所稱之犯罪被害人，係指因犯罪而直接受害之人而言。然
      前開備案資料係屬警察人員依法製作文書，則自訴人顯非該份文件之所有人或
      管領人甚明，縱自訴人所述被告竊取前開備案資料一事非虛，則其直接被害人
      係該警察機關，並非自訴人本人甚明。又自訴人追加自訴被告竊盜事實與前開
      自訴誣告等事實部分，並無實質上或裁判上一罪關係，自訴人依法自不得對追
      加部分提起自訴，揆諸前揭說明，應諭知自訴不受理判決。
據上論斷，應依刑事訴訟法第三百四十三條、第三百三十四條、第三百零一條第一項
，判決如主文。
中      華      民      國    九十二    年      一月      七      日
                              臺灣臺北地方法院刑事第一庭
                                  法    官    傅  中  樂
右正本證明與原本無異。
如不服本判決，應於判決送達後十日內，向本院提出上訴狀。
                                  書 記 官    林  明  龍
中      華      民      國    九十二    年      一      月      八      日


司法院資訊處製作；財團法人民間司法改革基金會備份。
